臺灣臺北地方法院刑事判決　　　　　　　95年度訴字第1425號
公　訴　人　臺灣臺北地方法院檢察署檢察官
被　　　告　甲○○
　　　　　　　　　　　號
　　　　　　　　　　（現另案在臺灣綠島監獄執行中）
上列被告因違反毒品危害防制條例案件，經檢察官提起公訴（九
十五年度毒偵字第四一一號），因被告於準備程序進行中就被訴
事實為有罪之陳述，且所犯非死刑、無期徒刑、最輕本刑為三年
以上有期徒刑之罪或高等法院管轄第一審案件，經告知簡式審判
程序之旨，並聽取檢察官、被告之意見後，經本院合議庭裁定由
受命法官獨任進行簡式審判程序審理判決如下：
    主  文
甲○○連續施用第一級毒品，累犯，處有期徒刑壹年肆月，扣案
第一級毒品海洛因壹包（淨重零點肆公克）沒收銷燬之，又連
續施用第二級毒品，累犯，處有期徒刑壹年，扣案第二級毒品安
非他命包（合計淨重貳點陸伍公克）均沒收銷燬之，應執行有
期徒刑貳年貳月，扣案第一級毒品海洛因壹包（淨重零點肆公
克）、第二級毒品安非他命包（合計淨重貳點陸伍公克），均
沒收銷燬之。
    事  實
一、甲○○於民國八十三年間因違反麻醉藥品管理條例及肅清煙
    毒條例之罪，經本院於八十四年六月十三日以八十三年度訴
    字第二七０一號，就麻醉藥品管理條例之罪判處有期徒刑八
    月，肅清煙毒條例之罪判處有期徒刑四年，確定在案。又於
    八十四年間因贓物案件，經臺灣新竹地方法院於八十五年六
    月十九日以八十四年度易字第三三六五號判處有期徒刑四月
    ，確定在案，上開案件經臺灣新竹地方法院以八十五年度聲
    字第一０七六號裁定應執行有期徒刑四年十月，於八十四年
    十月十一日入監服刑，八十六年八月二十六日假釋，惟於假
    釋期間內之八十八年間又因竊盜案件，經臺灣士林地方法院
    於八十九年一月十七日以八十八年度易字第九０二號判處有
    期徒刑四月，確定在案，另於假釋期間內之八十八年間，因
    偽造文書案件，經臺灣板橋地方法院於九十年一月五日以八
    十八年度板簡字第一三七四號判處有期徒刑六月，確定在案
    ，上開八十八年間所犯竊盜、偽造文書案件經臺灣板橋地方
    法院以九十年度聲字第一六七五號裁定應執行有期徒刑九月
    ，上開假釋並經撤銷，於八十八年五月二十五日入監，殘刑
    與上揭執行刑有期徒刑九月，接續執行，於九十一年八月十
    二日縮刑期滿執行完畢。
二、甲○○並於八十七年間，因施用第一級毒品案件，經依臺灣
    板橋地方法院八十七年度毒聲字第一三五０號裁定送觀察、
    勒戒後，認有繼續施用毒品之傾向，經依同院八十八年度毒
    聲字第四三四一號裁定執行強制戒治，並依同院八十八年度
    毒聲字第六一七號裁定停止戒治，所餘戒治期間內，付保護
    管束，八十九年五月十五日期滿，經臺灣板橋地方法院檢察
    署檢察官於八十九年七月二十四日以八十九年度戒毒偵字第
    四七二號為不起訴處分確定，復於九十二年間因施用第二級
    毒品案件，經臺灣士林地方法院於九十三年二月二十七日以
    九十三年度簡字第四三號判處有期徒刑六月，如易科罰金，
    以銀元三百元折算一日，確定在案，九十三年五月十一日易
    科罰金執行完畢；又於九十三年間因施用第一級、第二級毒
    品案件，經臺灣士林地方法院於九十三年十一月十七日以九
    十三年度訴字第六一六號，就其施用第一級毒品罪判處有期
    徒刑一年，施用第二級毒品罪判處有期徒刑七月，確定在案
    ，惟於判決確定前之九十四年間，犯施用第一級毒品、第二
    級毒品之罪，經本院於九十四年六月十七日以九十四年度訴
    字第五八四號，就其施用第一級毒品罪判處有期徒刑十月，
    施用第二級毒品罪判處有期徒刑八月，於九十四年八月二十
    四日確定。上開有期徒刑一年、七月、十月、八月之宣告刑
    ，經本院以九十五年度聲字第一二一號裁定應執行有期徒刑
    二年七月，於九十五年一月十九日入監服刑（尚未執行完畢
    ）。
三、詎甲○○不知悔改，分別基於施用第一級毒品之概括犯意，
    及施用第二級毒品之概括犯意，於九十四年八月二十四日本
    院九十四年度訴字第五八四號案件判決確定後某日起，迄九
    十五年一月十六日上午十二時許止，在其位於臺北市○○區
    ○○路三段九九巷臨十五之十七號住處內，以將第一級毒品
    海洛因粉末摻入香菸內點火吸食煙霧，及將第二級毒品安非
    他命放入玻璃球內燒烤吸食其煙霧之方式，連續多次施用第
    一級毒品海洛因，及連續多次施用第二級毒品安非他命。嗣
    於九十五年一月十九日四時三十分許，因另案通緝為警查獲
    時，在其身上扣得第一級毒品海洛因一包（淨重０‧四三公
    克），第二級毒品安非他命三包（合計淨重二‧六五公克）
    ，進而查悉上情。
四、案經臺北市政府警察局大安分局報告臺灣臺北地方法院檢察
    署檢察官偵查起訴。
    理  由
一、上開犯罪事實，業據被告甲○○於警詢、偵查中及本院坦承
    不諱（毒偵字卷第九、三六頁，本院九十六年三月二十七日
    準備程序筆錄），且有下列事證可稽：
  (一)被告為警查獲當日採尿送驗結果，安非他命類及鴉片類藥物
    均呈陽性反應，有臺灣檢驗科技股份有限公司濫用藥物尿液
    檢驗報告在卷可查（毒偵字卷第六二頁），此外，有白色粉
    末一包、透明晶體三包扣案可證（毒偵字卷第十三、四九頁
    扣押物品目錄表），扣案白色粉末一包，經法務部調查局鑑
    定結果，含第一級毒品海洛因成分，淨重０‧四三公克，有
    該局九十五年四月十三日調科壹字第０二０００七八三四號
    鑑定通知書在卷可憑（毒偵字卷第五十頁）；透明晶體三包
    ，經臺北市政府警察局大安分局初步鑑驗結果，呈安非他命
    反應，總淨重二‧六五公克，有該局毒品初步鑑驗報告單在
    卷可稽（毒偵字卷第十七頁），足見被告自白施用毒品犯罪
    情節屬實。
  (二)按九十二年七月九日新修正之毒品危害防制條例刪除二犯及
    三犯之規定，一改修法前繁雜之處遇程序，僅將施用毒品者
    簡化區分為初犯、再犯，並認施用毒品者係屬病患性犯人，
    以觀察、勒戒戒除其身癮，並以強制戒治去除其心癮。經觀
    察、勒戒或強制戒治執行完畢釋放後，若係五年後再犯該條
    例第十條施用毒品罪者，與同條例第二十條第一項、第二項
    關於「初犯」之處理方式相同，檢察官應先聲請法院裁定令
    被告入勒戒處所觀察、勒戒，並視有無繼續施用毒品傾向，
    決定應予釋放、為不起訴之處分，或應聲請法院裁定令入勒
    戒處所強制戒治；若係五年內「再犯」同條例第十條施用毒
    品罪者，依同條例第二十三條第二項規定，檢察官則應依法
    追訴。觀諸該條例第二十條第三項之修正理由：「觀察、勒
    戒或強制戒治五年後再犯者，顯見前所實施之觀察、勒戒或
    強制戒治已足以遮斷其施用毒品之癮，為期自新及協助其戒
    除毒癮，對此五年後再犯者，爰明定仍適用初犯之規定，先
    經觀察、勒戒、強制戒治之程序。」及同條例第二十三條第
    二項之修正理由：「為配合簡化施用毒品犯之刑事處遇程序
    ，並鑑於經觀察、勒戒或強制戒治執行完畢釋放後五年內再
    犯者，其再犯率甚高，原據以實施之觀察、勒戒及強制戒治
    既已無法收其實效，自應施以刑事處遇。」顯然如施用毒品
    者係前經觀察、勒戒或強制戒治等治療程序執行完畢五年後
    ，始再施用毒品之「初犯」，因前所執行之觀察、勒戒或強
    制戒治已足收戒除毒癮之效，自應重新執行觀察、勒戒或強
    制戒治等治療程序，並於治療程序執行完畢後，由檢察官為
    不起訴處分，毋庸對之追訴處罰；反之，在「再犯」之情形
    ，因其先前所為治療程序顯未能收戒斷毒癮之效，且考量施
    用毒品者之再犯率偏高，乃簡化其刑事處遇程序，而逕予追
    訴處罰，不再施以治療程序。參酌上開立法理由，修正毒品
    危害防制條例就施用毒品者，祇於「初犯」及「五年後再犯
    」二種情形，有其追訴條件之限制，即須於初犯經觀察、勒
    戒或強制戒治釋放後，五年內均無施用毒品之行為，始能認
    其前所實施之觀察、勒戒或強制戒治已足遮斷毒癮，而得於
    五年後再犯時，再予適用初犯之規定，重行觀察、勒戒等程
    序。倘五年內已經再犯，被依法追訴處罰，縱其第三次（或
    第三次以上）施用毒品之時間在初犯釋放五年以後，即與「
    五年後再犯」之情形有別，且因已於「五年內再犯」，顯見
    其再犯率甚高，原實施觀察、勒戒或強制戒治，已無法收其
    實效，而無五年戒斷期之存在，自無再經觀察、勒戒及強制
    戒治之必要，應由檢察官逕行起訴，始符新法修正之本旨（
    最高法院九十五年度台非字第五九號、九十五年度台上字第
    五一七號、第一０七一號判決意旨及該院九十五年第七次刑
    庭會議決定意旨參照）。本院查，被告有事實欄二所載之觀
    察、勒戒及強制戒治，暨施用毒品案件之科刑前案記錄，此
    有臺灣高等法院被告前案記錄表在卷為憑，被告既曾於前揭
    觀察、勒戒及強制戒治處分執行完畢後之五年內再犯施用毒
    品之罪，經判處罪刑確定，顯見其再犯率甚高，原實施觀察
    、勒戒、強制戒治，已無法收其實效，而無五年戒斷期之存
    在，參照前述意旨，被告另犯本件施用第一級毒品海洛因、
    第二級毒品安非他命之犯行，已無再施以觀察、勒戒及強制
    戒治之必要，附此敘明。
  (三)綜上，本案事證明確，被告犯行可以認定。
二、論罪科刑部分：
  (一)按行為後法律有變更者，適用行為時之法律，但行為後之法
    律有利於行為人者，適用最有利於行為人之法律，刑法第二
    條第一項定有明文，被告行為後，下列關於本件被告論罪科
    刑所應適用之刑法條文，業於九十四年二月二日修正公布，
    且依刑法施行法第十條之一規定，於九十五年七月一日生效
    施行。茲分述如下：
  1.被告行為後，刑法第五十六條連續犯之規定，業經修正公布
    刪除並施行，則被告之犯行，因行為後新法業已刪除連續犯
    之規定，此刪除雖非犯罪構成要件之變更，但顯已影響其刑
    罰之法律效果，自屬法律有變更，經比較新、舊法結果，仍
    應適用較舊法論以連續犯較有利於被告。
  2.修正前刑法第五十一條規定：「數罪併罰，分別宣告其罪之
    刑，依左列各款定其應執行者」，其中第五款規定：「宣告
    多數有期徒刑者，於各刑中之最長期以上，各刑合併之刑期
    以下，定其刑期。但不得逾二十年」，修正後刑法第五十一
    條第五款規定：「宣告多數有期徒刑者，於各刑中之最長期
    以上，各刑合併之刑期以下，定其刑期。但不得逾三十年」
    。比較結果，修正後規定並非較有利於被告。
  3.經上開所示個別比較新舊法及依最高法院二十四年上字第四
    六三四號判例就罪刑有關之一切情形綜其全部之結果而為比
    較後，仍以適用修正前刑法上開規定，較有利於被告，是依
    前開說明，自應適用該等修正前刑法之規定處斷。
  (二)核被告所為，係犯毒品危害防制條例第十條第一項施用第一
    級毒品罪、同條第二項施用第二級罪，其施用前後持有毒品
    毒品之行為，為施用毒品之階段行為，均不另論罪。被告多
    次施用第一級毒品犯行，及多次施用第二級毒品犯行，各時
    間緊接，方法相同，各觸犯構成要件相同之罪名，顯各係基
    於概括犯意為之，各構成連續犯，應依修正前刑法第五十六
    條規定，以一罪論，並加重其刑。被告所犯前開二罪間，犯
    意各別，行為互殊，應予分論併罰。被告前有如事實欄一所
    載之科刑、執行前案記錄，有臺灣高等法院被告前案紀錄表
    在卷可憑，於前案有期徒刑執行完畢後，五年以內故意再犯
    本案有期徒刑以上各罪，為累犯，應依刑法第四十七條第一
    項規定，遞加重其刑。
  (四)爰審酌被告犯罪後坦承犯行，態度良好，惟前因施用毒品案
    件，經執行觀察、勒戒及強制戒治，並經本院判處罪刑確定
    ，仍未戒除施用毒品惡習，足見素行不佳，意志力薄弱，及
    其施用之時間及次數、所生自我戕害之結果等一切情狀，分
    別量處如主文所示之刑，並依修正前刑法第五十一條第五款
    規定，定其應執行之刑。
  (五)扣案第一級毒品海洛因一包（淨重０‧四三公克）、第二級
    毒品安非他命三包（合計淨重二‧六五公克），應依毒品危
    害防制條例第十八條第一項前段，沒收銷燬之。
據上論斷，應依刑事訴訟法第二百七十三條之一第一項、第二百
九十九條第一項前段，毒品危害防制條例第十條第一項、第二項
、第十八條第一項前段，刑法第二條第一項前段、第十一條前段
、第四十七條第一項，修正前刑法第五十六條、第五十一條第五
款，判決如主文。
本案經檢察官郭昭吟到庭執行職務
中　　華　　民　　國　九十六　年　　四　　月　　十　　日
　　　　　　　　　刑事第五庭    法　官　高偉文
以上正本證明與原本無異。
如不服本判決，應於判決送達後十日內，向本院提出上訴狀。
　　　　　　　　　　　　　　　　書記官　張華瓊
中　　華　　民　　國　九十六　年　　四　　月　　十　　日
附錄本案論罪科刑法條全文
毒品危害防制條例第十條：
施用第一級毒品者，處六月以上五年以下有期徒刑。
施用第二級毒品者，處三年以下有期徒刑。
